【裁判字號】    99,訴,936
【裁判日期】    991231
【裁判案由】    違反毒品危害防制條例
【裁判全文】
臺灣嘉義地方法院刑事判決               99年度訴字第936號
公  訴  人  臺灣嘉義地方法院檢察署檢察官
被      告  施進榮
上列被告因違反毒品危害防制條例案件，經檢察官提起公訴（99
年度毒偵字第1643號），被告於本院行準備程序時就被訴事實為
有罪之陳述，經本院合議庭裁定由受命法官改依簡式審判程序審
理，判決如下：
    主  文
施進榮施用第一級毒品，累犯，處有期徒刑玖月，扣案之海洛因
貳包（驗餘合計淨重陸點參陸公克），沒收銷燬之，上開海洛因
之外包裝袋壹個，沒收。又施用第二級毒品，累犯，處有期徒刑
伍月，扣案之甲基安非他命壹包（毛重參點玖伍公克），沒收銷
燬之，上開甲基安非他命之外包裝袋壹個，沒收。應執行有期徒
刑壹年，扣案之海洛因壹包（驗餘合計淨重陸點肆壹公克）、甲
基安非他命壹包（毛重參點玖伍公克），均沒收銷燬之，上開海
洛因、甲基安非他命之外包裝袋各壹個，均沒收。
    犯 罪 事 實
一、施進榮前因肅清煙毒條例等案件，經本院以84年度訴字第73
    號判決判處有期徒刑3年4月、4 月，定應執行有期徒刑3年6
    月確定，又因贓物案件，經本院以84年度易字第895 號判決
    判處有期徒刑10月確定，上開2罪經裁定應執行有期徒刑4年
    2 月，再因違反麻醉藥品管理條例等案件，經本院以84年度
    訴字第488 號判決各判處有期徒刑3年4月、7月、6月，定應
    執行有期徒刑4年2月確定，前揭各罪接續執行，於民國87年
    10月2日縮短刑期假釋出監，付保護管束（下稱第1案），復
    因違反槍砲彈藥刀械管制條例案件，經本院以92年度訴字第
    119 號判決判處有期徒刑1年4月，又因違反毒品危害防制條
    例等案件，經本院以92年度訴字第123 號判決各判處有期徒
    刑10月、5 月，定應執行有期徒刑1年2月確定，上揭違反槍
    砲彈藥刀械管制條例、毒品危害防制條例案件經減刑及定應
    執行有期徒刑1年2月15日（下稱第2案），嗣第1案之假釋經
    撤銷，並經減刑裁定，須執行殘刑有期徒刑9月2日，與第2
    案接續執行，於97年5 月15日縮短刑期假釋出監，付保護管
    束，於97年9 月27日保護管束期滿，假釋未經撤銷，所餘未
    執行之刑以已執行論而視為執行完畢。
二、施進榮另因施用毒品案件，經本院以90年度毒聲字第1132號
    裁定送觀察、勒戒後，因認無繼續施用毒品之傾向，於91年
    2月22日釋放出所，並經臺灣雲林地方法院檢察署檢察官以9
    1年度毒偵字第61、114號為不起訴處分確定。又因違反毒品
    危害防制條例等案件，經本院以92年度訴字第123 號判決判
    處應執行有期徒刑1年2月確定業如前述，詎仍不知悔改，復
    各基於施用第一級毒品海洛因及第二級毒品甲基安非他命之
    犯意，先係於99年10月5 日中午12時許，在嘉義縣民雄鄉○
    ○村○○○街41號之租屋處，以將海洛因摻入香菸內吸食煙
    霧之方式，施用第一級毒品海洛因1 次，旋於10分鐘後，再
    於該處，以玻璃球燒烤方式施用甲基安非他命1 次，嗣於99
    年10月5 日下午2時許，經警持本院99年度聲搜字第963號搜
    索票至嘉義縣民雄鄉○○村○○○街41號執行搜索，扣得第
    一級毒品海洛因2 包（驗餘合計淨重6.41公克）、第二級毒
    品甲基安非他命1 包（毛重3.95公克），並得其同意採其尿
    液送驗，其結果呈嗎啡及甲基安非他命陽性反應。。
三、案經嘉義市政府警察局報告臺灣嘉義地方法院檢察署檢察官
    偵查起訴。
    理  由
一、本件係經被告於準備程序當庭表示認罪，而經本院裁定以簡
    式審判程序加以審理，則依據刑事訴訟法第273條之2、同法
    第159條第2項之規定，不適用傳聞法則有關限制證據能力之
    相關規定，合先敘明。
二、上開犯罪事實，業據被告於審理時坦承不諱，且其上開所排
    放之尿液，經以氣相層析質譜法（ＧＣ／ＭＳ）確認鑑定，
    檢驗結果確呈海洛因代謝物嗎啡（按施用海洛因後，經人體
    之水解代謝作用，會呈嗎啡陽性反應）及甲基安非他命陽性
    反應，有本院核發之上開搜索票、扣押物品目錄表、採集尿
    液同意書、嘉義市政府警察局偵辦涉嫌毒品案代號與真實姓
    名對照表（見警卷第13、16、17頁）、臺灣檢驗科技股份有
    限公司濫用藥物檢驗報告各1 份在卷可稽（見偵卷第30頁）
    。足認被告上開自白與事實相符。
三、按毒品危害防制條例於92年7月9日修正公布，自93年1月9日
    施行，其中第20條、第23條將施用毒品之刑事處遇程序，區
    分為「初犯」及「5年內再犯」、「5年後再犯」。依其立法
    理由之說明：「初犯」，經觀察、勒戒或強制戒治後，應為
    不起訴處分或不付審理之裁定；經觀察、勒戒或強制戒治執
    行完畢釋放後，「5 年內再犯」者，因其再犯率甚高，原實
    施之觀察、勒戒及強制戒治既已無法收其實效，爰依法追訴
    或裁定交付審理。至於經觀察、勒戒或強制戒治執行完畢釋
    放後，「5 年後再犯」者，前所實施之觀察、勒戒或強制戒
    治已足以遮斷其施用毒品之毒癮，為期自新及協助其斷除毒
    癮，仍適用「初犯」規定，先經觀察、勒戒或強制戒治之程
    序。從而依修正後之規定，僅限於「初犯」及「5 年後再犯
    」二種情形，始應先經觀察、勒戒或強制戒治程序。倘被告
    於5年內已再犯，經依法追訴處罰，縱其第3次（或第3 次以
    上）再度施用毒品之時間，在初犯經觀察、勒戒或強制戒治
    執行完畢釋放5年以後，已不合於「5年後再犯」之規定，且
    因已於「5 年內再犯」，顯見其再犯率甚高，原實施觀察、
    勒戒或強制戒治，已無法收其實效，即應依該條例第10條處
    罰，最高法院95年度第7 次刑事庭會議決議可資參照。查被
    告前因施用毒品案件，經本院以90年度毒聲字第1132號裁定
    送觀察、勒戒後，因認無繼續施用毒品之傾向，於91年2 月
    22日釋放出所，並經臺灣雲林地方法院檢察署檢察官以91年
    度毒偵字第61、114 號為不起訴處分確定。又因違反毒品危
    害防制條例等案件，經本院以92年度訴字第123 號判決判處
    應執行有期徒刑1年2月確定等情，有臺灣高等法院被告前案
    紀錄表1 份附卷可憑，是被告於觀察、勒戒及強制戒治執行
    完畢釋放後，於5 年內已再犯，並經依法追訴處罰，雖其本
    件再度施用毒品之時間，在經觀察、勒戒及強制戒治執行完
    畢釋放5年以後，已不合於「5年後再犯」之規定，依上開決
    議，應依法追訴處罰甚明。本件事證明確，被告施用第一、
    二級毒品之犯行均堪予認定，應依法論科。
四、核被告所為，係犯毒品危害防制條例第10條第1 項之施用第
    一級毒品罪及同法第10條第2 項施用第二級毒品罪。被告施
    用前、後持有第一級毒品海洛因，及第二級毒品甲基安非他
    命之低度行為應均為施用之高度行為所吸收，不另論罪。所
    犯上開2 罪，犯意各別，行為互殊，應予分論併罰。又被告
    有犯罪事實一所示犯罪科刑及於97年9 月27日保護管束期滿
    ，假釋未經撤銷，所餘未執行之刑以已執行論而視為執行完
    畢之情形，有臺灣高等法院被告前案紀錄表1 份在卷可參，
    其於受有期徒刑之執行完畢後5年內故意再犯本件有期徒刑
    以上之刑之各罪，均為累犯，應分別依刑法第47條第1項規
    定，加重其刑。爰審酌被告曾因施用毒品經觀察、勒戒及判
    處徒刑，猶未知警惕而再犯本案，足見其未澈底戒除施用毒
    品，惟念及施用毒品本質上係戕害自身健康之行為，尚未嚴
    重破壞社會秩序或侵害他人權益，且被告坦承犯行、犯後態
    度尚屬良好暨其犯罪之動機、目的、手段、國小畢業之智識
    程度等一切情狀，各量處如主文所示之刑，並定其應執行之
    刑。至檢察官對被告上開犯行雖具體求處應執行有期徒刑1
    年10月，然本院審酌刑法第57條各款所臚列情事，並考量被
    告犯罪情節、行為手段等情狀，認為科處如主文所示之刑即
    可達罰當其罪之目的，檢察官對被告之求刑稍屬過重，附此
    敘明。
五、扣案之白色粉末及粉塊各1 包，經送法務部調查局濫用藥物
    實驗室鑑定結果，均含有海洛因（驗餘淨重各為0.68公克、
    5.68 公克，合計6.36公克），此有該局99年11月1日調科壹
    字第09923024320號鑑定書1份在卷可佐（見偵卷第28頁）。
    又扣案之白色結晶物體1 包（毛重3.95公克），確為第二級
    毒品甲基安非他命等情，業據被告於本院審理時坦承不諱，
    且被告另供稱：伊於前揭時、地所施用之甲基安非他命，係
    自扣案之甲基安非他命所取出（見本院卷第30頁），參以被
    告尿液檢驗結果確含甲基安非他命陽性反應，足認上開白色
    結晶物1包確為甲基安非他命無訛。故依毒品危害防制條例
    第18條第1 項前段規定，上開海洛因、甲基安非他命等查扣
    之毒品，均應沒收銷燬之；至包裝上開海洛因之包裝袋2 個
    、包裝甲基安非他命之包裝袋1 個，均係用於包裹海洛因與
    甲基安非他命，防止其裸露、潮濕，便於攜帶，為被告犯罪
    所用之物，且為其所有，業據被告於警詢時供述明確（見警
    卷第2頁），均應依刑法第38條第1項第2款規定宣告沒收。
據上論斷，應依刑事訴訟法第273條之1第1項、第299條第1 項前
段，毒品危害防制條例第10條第1項、第2項、第18條第1 項前段
，刑法第11條、第47條第1項、第51條第5款、第38條第1項第2款
，判決如主文。
本案經檢察官邱美英到庭執行職務。
中    華    民    國    99    年    12    月    31    日
                  刑事第五庭    法  官  啟夫
以上正本證明與原本無異。
如不服本判決應於收受判決後10日內向本院提出上訴書狀，並應
敘述具體理由；其未敘述上訴理由者，應於上訴期間屆滿後20日
內向本院補提理由書（均須按他造當事人之人數附繕本）「切勿
逕送上級法院」。告訴人或被害人如對於本判決不服者，應具備
理由請求檢察官上訴，其上訴期間之計算係以檢察官收受判決正
本之日期為準。
中    華    民    國    99    年    12    月    31    日
                                書記官  侯麗茹
附錄本件論罪科刑法條：
毒品危害防制條例第10條第1項
施用第一級毒品者，處 6 月以上 5 年以下有期徒刑。
施用第二級毒品者，處 3 年以下有期徒刑。

司法院資訊處製作；財團法人民間司法改革基金會備份。
